臺灣臺南地方法院刑事判決　　　　　 100年度交簡上字第61號
上　訴　人
即　被　告　黃建發
上列上訴人即被告因過失傷害案件，不服本院中華民國100年4月
20日100年度交簡字第603號第一審判決（聲請簡易判決處刑案號
：100年度調偵字第115號），提起上訴，被告於本院準備程序及
審理中就被訴事實均為有罪之陳述，本院管轄之第二審合議庭裁
定進行簡式審判程序，判決如下：
    主  文
原判決撤銷。
黃建發因過失傷害人，處拘役拾伍日，如易科罰金，以新臺幣
壹仟元折算壹日。緩刑貳年。
    事  實
一、黃建發於民國99年5月23日晚間7時30分許，騎乘車號819-CB
    N號普通重型機車，沿臺南縣鹽水鎮（現已改制為臺南市鹽
    水區○○○路由北往南方向行駛，途經該路段133號前時，
    本應注意機車行駛時，駕駛人應注意車前狀況，並隨時採取
    必要之安全措施，而依當時情形，天候晴，夜間有照明，柏
    油路面乾燥無缺陷，路上無障礙物，視距良好，客觀上並無
    不能注意之情事，竟疏未注意車前狀況貿然前行，適有楊芸
    淨亦疏未注意行人穿越道路時，如在設有行人穿越道之道路
    ，須經由行人穿越道穿越，不得在其100公尺範圍內穿越道
    路之規定，仍自北向約10公尺處設有行人穿越道之上開道路
    旁，貿然由西往東方向前行，欲穿越上開道路，黃建發所騎
    乘之上開機車遂因閃避不及不慎撞及楊芸淨，致楊芸淨當場
    倒地，受有左側尺骨鷹嘴突閉鎖性骨折之傷害。嗣楊芸淨受
    傷後自行就醫，黃建發則於其上開犯罪未被有偵查犯罪權限
    之公務員或機關知悉前之同年月26日，即與楊芸淨一同赴臺
    南縣警察局新營分局（現已改制為臺南市政府警察局新營分
    局，下稱新營分局）鹽水分駐所報案，並向尚不知何人為肇
    事車輛駕駛之員警表明其係駕駛人而自首，乃為警循線查悉
    上情。
二、案經楊芸淨訴由鹽水分局報告臺灣臺南地方法院檢察署檢察
    官偵查後聲請以簡易判決處刑。
    理  由
一、按本件上訴人即被告黃建發所犯為死刑、無期徒刑、最輕本
    刑3年以上有期徒刑以外之罪，亦非屬高等法院管轄之第一
    審案件，其於本院準備程序及審理中就被訴事實均為有罪之
    陳述，經告知簡式審判程序之旨，並聽取檢察官及被告之意
    見後，本院合議庭依刑事訴訟法第364條、第273條之1第1項
    裁定進行簡式審判程序，是本案之證據調查，依同法第273
    條之2規定，不受同法第159條第1項、第161條之2、第161條
    之3、第163條之1，及第164條至第170條所規定證據能力認
    定及調查方式之限制，合先敘明。
二、上揭犯罪事實，業據被告於本院準備程序及審理中均坦承不
    諱，核與告訴人即被害人楊芸淨於警詢、偵查中之證述大致
    相符（警卷第5至8頁，臺灣臺南地方法院檢察署99年度核交
    字第4929號卷第5頁），並有道路交通事故現場圖及道路交
    通事故調查報告表(一)、(二)各1張、事故地點與車損情形照片
    共12張、新營分局100年5月30日南市警營交字第1000009238
    號函暨肇因研判索引表、職務報告各1份存卷足參（警卷第9
    至11頁、第19至24頁，本院卷第27至29頁、第31頁），上開
    事實均堪以認定。且按汽車（含機器腳踏車）行駛時，駕駛
    人應注意車前狀況，並隨時採取必要之安全措施，道路交通
    安全規則第94條第3項訂有明文，本件被告考領有駕駛執照
    ，有交通部公路總局嘉義區監理所新營監理站100年5月25日
    嘉監營字第1000002470號函暨被告之機車駕駛人列印資料附
    卷可查（本院卷第24至25頁），且被告為具有一般辨別事理
    能力之成年人，依其年齡及社會生活經驗，對上開規定應知
    之甚詳，其騎車行駛時，即應確實注意遵守上開規定謹慎駕
    駛，而依當時情形，客觀上並無不能注意之情事，被告竟疏
    未注意車前狀況，貿然前行，而不慎撞及告訴人，則被告就
    本件交通事故之發生自屬有過失；參以本件交通事故之肇事
    因素，經檢察官囑託臺南市政府交通局車輛行車事故鑑定委
    員會鑑定結果，亦認被告駕駛普通重型機器腳踏車，未注意
    車前狀況，為肇事次因等情，有上開委員會100年2月24日南
    市交鑑字第1000122739號函附之鑑定意見書在卷可據（臺灣
    臺南地方法院檢察署100年度核交字第290號卷第2至3頁），
    益徵被告就本件交通事故之發生，確有過失甚明。再告訴人
    確因本件車禍受有左側尺骨鷹嘴突閉鎖性骨折之傷害乙節，
    復有信一骨科醫院診斷證明書1張附卷足按（警卷第12頁）
    ，堪認被告上開過失行為與告訴人之受傷結果間，確有相當
    因果關係無疑。另按行人穿越道路時，如在設有行人穿越道
    、人行天橋或人行地下道之道路，必須經由行人穿越道、人
    行天橋或人行地下道穿越，不得在其100公尺範圍內穿越道
    路，道路交通安全規則第134條第1款亦有明文；本件事故地
    點北向約10公尺處即設有行人穿越道，有前引道路交通事故
    現場圖及現場照片可資參佐，是告訴人在該處步行欲穿越道
    路時，原應注意上開規定行走行人穿越道，而依當時情形，
    客觀上亦無不能注意之情事，告訴人竟仍未予注意，貿然前
    行，欲逕行穿越馬路，以致肇事，準此，足認告訴人就上開
    事故之發生亦與有過失，前引臺南市政府交通局車輛行車事
    故鑑定委員會就本件事故之鑑定意見，亦同認告訴人徒步行
    走，未依規定穿越道路及未注意左右來車，始為肇事主因。
    然被告前述過失行為，確為本件交通事故之肇事原因之一，
    既如前述，則告訴人就本件交通事故雖與有過失，亦僅係本
    件對被告量刑之參考因素（詳後述），無解於被告應負之罪
    責，自不待言。綜上，本件事證明確，被告上開犯行洵堪認
    定，應予依法論科。
三、核被告上開所為，係犯刑法第284條第1項前段之過失傷害罪
    。又被告於肇事後，員警尚不知曾發生上開交通事故而尚未
    發覺其犯罪前，即與告訴人一同前往新營分局鹽水分駐所報
    案，並向員警表示其為肇事者，有新營分局100年5月30日南
    市警營交字第1000009238號函暨自首情形紀錄表、職務報告
    1份附卷可按（本院卷第27至30頁），則被告顯係於有偵查
    犯罪權限之機關或公務員知悉其犯罪前，即自首而接受裁判
    ，參以被告犯後尚能坦承犯行，並就事故經過情節均供述明
    確等情，堪認其確出於悔悟而自首本件犯行，爰依刑法第62
    條前段之規定減輕其刑。原審以被告犯行明確，並依法論罪
    科刑，固非無見，惟被告所為合於自首之要件，有如前述，
    原審未查，而未依刑法第62條前段之規定減輕其刑，則有未
    洽；被告以其雖有過失，但依鑑定結果告訴人過失責任較大
    ，原審量刑過重為由提起上訴，非無理由，且原判決既有前
    開不當之處，要屬無可維持，自應由本院予以撤銷改判。茲
    審酌被告因疏未遵守相關之交通規則，未注意車前狀況，肇
    致本件交通事故之發生，致告訴人受有傷害，所為殊有非當
    ，惟念被告前無類此之刑事前案紀錄，有其臺灣高等法院被
    告前案紀錄表存卷可參，素行非惡，犯後並坦承有過失，復
    已賠償告訴人因上開事故所受之損害，表現悔意，兼衡本件
    交通事故之發生，被告僅係肇事次因，告訴人始為肇事主因
    ，及告訴人所受之傷勢，暨被告之智識程度、家庭經濟狀況
    等一切情狀，量處如主文所示之刑，並諭知易科罰金之折算
    標準，以資警惕。末查被告前未曾因故意犯罪受有期徒刑以
    上刑之宣告，有前引臺灣高等法院被告前案紀錄表1份在卷
    可查，其因一時疏忽，致觸犯本案過失傷害犯行，然犯後已
    坦承犯行不諱，並業與告訴人在本院柳營簡易庭調解成立，
    以賠償之舉表現其對告訴人之歉意，應知悔悟，告訴代理人
    楊素蓮亦表示告訴人願意給予被告自新之機會等情，有調解
    筆錄及審理筆錄各1份在卷可資參佐（本院卷第43頁正反面
    、第57頁正面），足認被告經此偵、審程序及刑之宣告之教
    訓，當知所警惕，而無再犯之虞，是本院認前開刑之宣告，
    以暫不執行為適當，爰併依刑法第74條第1項第1款之規定，
    宣告緩刑2年，以勵自新。
據上論斷，應依刑事訴訟法第455條之1第1項、第3項、第369條
第1項前段、第364條、第273條之1第1項、第299條第1項前段，
刑法第284條第1項前段、第62條前段、第41條第1項前段、第74
條第1項第1款，刑法施行法第1條之1第1項、第2項前段，判決如
主文。
中    華    民    國   100    年    8     月    31    日
                  刑事第七庭  審判長  法  官   林逸梅
                                      法  官   莊政達
                                      法  官   蔡盈貞
以上正本證明與原本無異。
不得上訴。
                                      書記官  陳玉芬
中    華    民    國   100    年    8     月    31    日
附錄論罪科刑法條：
中華民國刑法第284條第1項前段
（過失傷害罪）
因過失傷害人者，處6月以下有期徒刑、拘役或5百元以下罰金。